臺灣高雄地方法院民事判決　九十二年度保險字第二五號
　　原　　　告　甲○○
　　訴訟代理人　邱明政律師
　　　　　　　　丙○○
　　被　　　告　國泰人壽保險股份有限公司
　　　　　　　　　　　　　　設台北市○○區○○路四段二九六號
　　法定代理人　乙○○　　　住.
　　訴訟代理人　李明益律師
　　　　　　　　涂啟夫律師
右當事人間請求給付保險金事件，經本院於民國九十三年二月二十五日言詞辯論終結
，判決如左：
    主      文
被告應給付原告新臺幣柒拾伍萬元，及自民國九十二年四月八日起至清償日止，按年
息百分之十計算之利息。
訴訟費用由被告負擔。
    事      實      及     理     由
一、按訴狀送達後，原告不得將原訴變更或追加他訴，但經被告同意或請求之基礎事
    實同一者，不在此限，民事訴訟法第二百五十五條第一項第一、二款分別定有明
    文。本件原告本為王仁傑，而於訴狀送達後，固經變更為甲○○，惟核其二者均
    係就同一事故，基於同一保險契約請求被告給付保險金，請求之基礎事實顯然同
    一，且被告亦同意變更原告，是依上開規定，本院自應准許原告變更為甲○○，
    先此敘明。
二、原告主張：伊父王仁傑任職於中國造船股份有限公司，於民國九十年九月三十日
    ，與被告簽訂國泰福利團體傷害保險暨一年定期壽險契約，並附加子女意外傷害
    保險（下稱系爭保險契約），是伊為系爭保險契約之被保險人，並為殘廢保險金
    之受益人。嗣伊於九十一年二月十一日晚間八時許，騎乘機車途經高雄市前鎮區
    瑞祥國中前，因閃避野狗而致人車倒地，詎於次日凌晨零時許，在浴室嘔吐並昏
    倒在地，經緊急送醫急救，仍因右側大腦出血，致左側肢體癱瘓，符合系爭保險
    契約所列第二級第八項之殘廢程度，伊自得依約請求被告給付意外傷害殘廢保險
    金新台幣（下同）七十五萬元，詎被告以伊之殘廢非因意外事故所致而拒絕給付
    。爰依保險契約之法律關係提起本訴，並聲明請求：被告應給付原告新台幣七十
    五萬元及自起訴狀繕本送達翌日起至清償日止，按年息百分之十計算之利息。
三、被告則以：原告並未舉證其殘廢係因遭受外來突發之意外傷害事故所致，且伊調
    取相關病歷資料顯示原告為自發性顱內出血，且無腦骨骨折現象，應為中風所致
    ，與系爭保險契約約定被保險人必須因遭遇外來突發的意外傷害事故，並以此意
    外傷害事故為直接且單獨原因致其身體蒙受傷害之理賠要件不符，伊自得拒絕給
    付等語，資為抗辯。並聲明：原告之訴駁回。
四、原告主張其為系爭保險契約之被保險人，並為殘廢保險金之受益人，其於九十一
    年二月十二日凌晨零時許在家中浴室昏倒，緊急送往國軍高雄總醫院附設民眾診
    療服務處（下稱國軍總醫院）急救，經頭部斷層掃瞄攝影檢查顯示右側大腦出血
    ，造成左側肢體癱瘓等情，業據其提出國軍總醫院診斷證明書為證，並有本院依
    職權調閱原告於國軍總醫院之就診病歷資料及被告提出之系爭保險契約在卷可憑
    ，且為被告所不爭執，則原告此部分之主張，自堪信為真實。又原告主張其殘廢
    係因意外傷害事故所致，且符合系爭保險契約所列第二級第八項之殘廢程度等情
    ，為被告所否認並以前詞置辯。是本件之爭點為：(一)原告殘廢之原因是否符合理
    賠之要件？(二)原告之殘廢程度是否符合系爭保險契約所列第二級第八項之程度？
五、原告殘廢之原因是否符合理賠之要件？
  (一)依系爭保險契約第四條及批註之約定，意外傷害事故指非由疾病引起之外來突發
    事故，並以此意外傷害事故為直接且單獨原因致身體蒙受傷害。而按系爭保險契
    約條款及批註之解釋，應探求契約當事人的真意，不得拘泥於所用的文字；如有
    疑義時，以作有利於被保險人的解釋為原則，此為保險法第五十四條第二項所明
    定，亦為系爭保險契約第一條所約定。經查，依原告所提診斷證明書之記載，原
    告所受之傷害為頭部外傷併右側腦內出血而致左側肢體癱瘓，此有原告提出之診
    斷證明書為證。而經本院依職權函詢醫療機構關於原告所受之傷害是基於外力造
    成或為自發性之腦出血結果，國軍總醫院函復：出血有可能為外力（外傷）所造
    成，也有可能為自發性產生，惟是否因外傷（車禍或摔倒），需由當事人或旁人
    來證明等語，有該院九十二年五月二十日醫慧字第０九二０００二八八一號函在
    卷可稽，而高雄榮民總醫院亦函復：依據現存病歷資料無法判定原告之腦出血為
    自發性或外力造成，宜依據詳細之病史、事發當時所作之病理檢查等為判斷等語
    ，亦有該院九十二年十二月二十五日高總行字第０九二００一二九九八號函附卷
    可憑，另證人即原告之主治醫師呂慶祥亦證稱：原告經電腦斷層顯示右側大腦有
    出血腫塊現象，傷勢未必不是外力所造成的等語（見九十二年九月十六日筆錄）
    ，是依原告現存之病歷資料及前述相關醫療機構之說明並證人之判斷，並不排除
    其右腦出血係因外力撞擊所致之可能。
  (二)又原告陳稱其於九十一年二月十一日晚間八時許，騎乘機車途經高雄市前鎮區瑞
    祥國中前，因閃避野狗而致人車倒地，當時其頭部浮腫並感到昏眩，即通知父親
    前來載其返家休息，當晚洗澡時即於家中浴室昏倒等情；業經證人即原告之父王
    仁傑證稱：原告跌倒後有打電話要我載他回家，當時原告有表示頭昏，頭部只有
    瘀青，並沒有流血等語明確（見本院九十二年六月十二日筆錄），此項證言經隔
    離訊問結果，核與原告所述均大致相符，佐以原告當時既未受有明顯外傷且意識
    尚清楚，其於此狀況下通知家人載其返家休息而未馬上就醫，亦不違經驗法則，
    是原告於就醫當晚確有發生騎機車跌倒而使頭部遭到撞擊之意外事故，應堪認定
    。再者，原告當晚送醫時即已有意識不清併右腦出血之狀況，而依原告之病歷資
    料亦無法排除其因外力而致腦出血之可能，已如前述；就此情節綜合研判，原告
    之腦內出血應係頭部遭撞擊所致，而非自發性所產生，原告已就其因非由疾病引
    起之外來突發事故而致殘廢，且此意外傷害事故為其殘廢之直接且單獨原因一節
    ，盡其舉證之責任，而堪認為真實。
  (三)又按主張法律關係存在之當事人，僅須就該法律關係發生所須具備之特別要件，
    負舉證之責任，至於他造主張有利於己之事實，應由他造舉證證明，最高法院四
    十八年台上字第八八七號判例意旨可資參照。被告雖抗辯原告係因疾病或自發性
    之腦出血導致殘廢之結果，並引原告於國軍總醫院之出院診斷欄記載自發性顱內
    出血，電腦斷層掃瞄報告記載無腦骨骨折現象，及國泰醫院之鑑定意見為中風等
    為其論據。惟查，經本院函請國軍總醫院就原告顱內出血之原因為說明後，既已
    明確表示其原因可能為外力所造成，亦可能為自發性產生，有前開函文在卷可稽
    ，則此項經由該醫院就本院詢問事項再次判讀後所為之意見說明，自較前開出院
    診斷欄之單純記載為可信，而電腦斷層掃瞄報告雖載明無骨折，但既不足以認定
    並未經外力撞擊，且原告曾騎乘機車摔倒復為真實，業如前述，則被告以上開診
    斷資料為抗辯，即難採信。至被告所稱國泰醫院鑑定為中風一節，並未舉證以實
    其說，自亦不足採。
六、原告之殘廢程度是否符合系爭保險契約所列第二級第八項之程度？
    原告主張其所受之傷害為頭部外傷併右側腦內出血而致左側肢體癱瘓，殘廢程度
    應屬系爭保險契約所列之第二級第八項等情，業經提出之診斷證明書為證，而經
    本院函請國軍總醫院為鑑定結果，判斷應符合第二集第八項之殘廢程度，此亦有
    該院前開函文在卷可憑，並經證人即原告主治醫師呂慶祥證述明確（見本院九十
    二年九月十六日筆錄）。被告雖抗辯原告之左側上肢肩關節、腕關節及左側下肢
    之膝關節、踝關節，肌力程度均尚有三分，並未達機能永久完全喪失之程度等語
    ，惟一般上肢、下肢關節之正常肌力程度為五分，而原告之左側上肢肩關節、腕
    關節及左側下肢之膝關節、踝關節，肌力程度均僅餘三分，有原告之殘廢狀況表
    附卷可稽，依此狀況表所載，原告除肌力程度等級為三分外，其行動能力一項為
    「需他人操控輪椅代步」，臥床狀態為「大部分時間需要臥床」，大小便及沐浴
    更衣情形為「部分需人扶助」，可見其殘廢狀況已明顯影響日常生活，而無法為
    完全之使用，參以關節喪失機能之認定係指永久完全僵硬或關節不能隨意識活動
    而言，為系爭保險契約有關殘廢程度之說明，是原告主張其已達系爭保險契約所
    列第二級第八項之「一上肢及一下肢各有三大關節中之兩關節以上機能永久完全
    喪失」之殘廢程度，堪以採信，被告抗辯尚未達完全喪失，並不足採。
七、綜上所述，原告之殘廢既係因意外傷害事故所致，且殘廢程度屬系爭保險契約所
    列之第二級殘廢，給付比例為保險金額之百分之七十五，依系爭保險契約約定，
    應為七十五萬元。從而，原告本於保險契約之約定，請求被告給付七十五萬元，
    及自起訴狀繕本送達翌日即九十二年四月八日起至清償日止，按保險法第三十四
    條規定年息百分之十計算之利息，為有理由，應予准許。
八、據上論結：本件原告之訴為有理由，依民事訴訟法第七十八條，判決如主文。
中　　　華　　　民　　　國　　九十三　　年　　　三 　　 月　　　十　　　日
                              臺灣高雄地方法院民事第一庭
~B審判長法　　　官  林紀元
~B      法　　　官  蘇姿月
~B      法　　　官  盧怡秀
右為正本係照原本作成。
如不服本判決，應於送達後廿日內，向本院提出上訴狀並表明上訴理由，如於本送達
前提起上訴者，應於判決送達後十日內補提上訴理由書（須附繕本）。
中　　　華　　　民　　　國　　九十三　　年　　　三 　　 月　　　十　　　日
~B　　　法院書記官　王敏東
